【裁判字號】    97,訴,2333
【裁判日期】    970924
【裁判案由】    違反毒品危害防制條例
【裁判全文】
臺灣彰化地方法院刑事判決              97年度訴字第2333號
公  訴  人  臺灣彰化地方法院檢察署檢察官
被      告  甲○○
                    （現於臺灣彰化監獄執行中）
上列被告因違反毒品危害防制條例案件，經檢察官提起公訴（97
年度毒偵字第2931號），本院以簡式審判程序判決如下：
    主    文
甲○○施用第一級毒品，累犯，處有期徒刑玖月。
    犯罪事實
一、甲○○前於民國88年間因毒品案件，分別經本院以88年度
    易字第346號、89年度訴字第528號判決判處應執行有期徒刑
    4月、1年確定，另於90年間因施用第一、二級毒品案件，經
    依法院裁定送入戒治處所施以強制戒治，停止戒治後於91年
    2月26日保護管束期滿戒治完畢，並經本院以90年度訴字第
    179號判決判處有期徒刑1年1月、7月，應執行有期徒刑1年6
    月確定，接續執行後於92年8月18日假釋付保護管束，後因
    撤銷假釋應執行殘刑有期徒刑6月16日；復因毒品及違反電
    信法等案件，分別經本院以93年度訴字第732號、93年度訴
    字第728號判決判處有期徒刑1年、7月及3月確定，並定應執
    行刑為有期徒刑1年8月確定，與前開殘刑接續執行後於95年
    1月12日假釋付保護管束，後復因撤銷假釋應執行殘刑有期
    徒刑4月1日；另於95年間，因施用第一級毒品案件，經本院
    以95年度訴字第703號判決判處有期徒刑1年2月確定，復經
    本院以96年度聲減字第801號裁定減為有期徒刑7月確定，與
    前開殘刑接續執行後，於96年7月16日執行完畢。97年間
    因施用第一級毒品案件，分別經本院以97年度訴字第502號
    、97年度訴字第1219號判決判處有期徒刑10月、8月確定。
    詎猶不知悔改，竟基於施用第一級毒品之犯意，於97年4月
    12日上午8時許，在其位於彰化縣芳苑鄉王功村新開巷15號
    住處內，以將第一級毒品海洛因摻入注射針筒內注射手臂之
    方式，施用第一級毒品海洛因1次。嗣於97年4月14日上午11
    時26分許，因係毒品列管人口，經彰化縣警察局芳苑分局偵
    查隊採集其尿液送請詮昕科技股份有限公司檢驗結果，呈可
    待因、嗎啡陽性反應，而查悉上情。
二、案經彰化縣警察局芳苑分局報告臺灣彰化地方法院檢察署檢
    察官偵查起訴。
    理  由
一、本件被告甲○○所犯係死刑、無期徒刑、最輕本刑為3年以
    上有期徒刑以外之罪，其於準備程序中就被訴事實為有罪之
    陳述，經告知被告簡式審判程序之旨，並聽取公訴人及被告
    之意見後，本院合議庭認為適宜而裁定由受命法官獨任進行
    簡式審判程序，合先敘明。
二、上揭犯罪事實，業據被告甲○○於警詢及偵審中坦承不諱，
    且被告於上揭時地為警查獲後，經警採集其尿液送驗結果，
    確呈現海洛因代謝物之可待因、嗎啡陽性反應，此有詮昕科
    技股份有限公司出具之濫用藥物尿液檢驗報告1份在卷可稽
    ，足認被告自白與事實相符，堪可採信。又被告前於88年
    間因毒品案件，分別經本院以88年度易字第346號、89年度
    訴字第528號判決判處應執行有期徒刑4月、1年確定，另於
    90年間因施用第一、二級毒品案件，經依法院裁定送入戒治
    處所施以強制戒治，停止戒治後於91年2月26日保護管束期
    滿戒治完畢，並經本院以90年度訴字第179號判決判處有期
    徒刑1年1月、7月，應執行有期徒刑1年6月確定，接續執行
    後於92年8月18日假釋付保護管束，後因撤銷假釋應執行殘
    刑有期徒刑6月16日；復因毒品及違反電信法等案件，分別
    經本院以93年度訴字第732號、93年度訴字第728號判決判處
    有期徒刑1年、7月及3月確定，並定應執行刑為有期徒刑1年
    8月確定，與前開殘刑接續執行後於95年1月12日假釋付保護
    管束，後復因撤銷假釋應執行殘刑有期徒4月1日；另於95年
    間，因施用第一級毒品案件，經本院以95年度訴字第703 號
    判決判處有期徒刑1年2月確定，復經本院以96年度聲減字第
    801號裁定減為有期徒刑7月確定，與前開殘刑接續執行後，
    於96年7月16日執行完畢。97年間因施用第一級毒品案件
    ，分別經本院以97年度訴字第502號、97年度訴字第1219號
    判決判處有期徒刑10月、8月確定等節，有臺灣高等法院被
    告前案紀錄表1份在卷可憑。綜上所述，本案事證明確，被
    告犯行堪以認定。
三、按施用第一、二級毒品為犯罪行為，毒品危害防制條例第10
    條定有處罰明文。故施用第一、二級毒品者，依前揭規定本
    應科以刑罰。惟基於刑事政策，對合於一定條件之施用者，
    則依同條例第20條、第23條之規定，施以觀察、勒戒及強制
    戒治之保安處分。毒品危害防制條例於92年7月9日修正公布
    ，自93年1月9日施行，其中第20條、第23條將施用毒品之刑
    事處遇程序，區分為「初犯」及「5年內再犯」、「5年後再
    犯」。依其立法理由之說明：「初犯」，經觀察、勒戒或強
    制戒治後，應為不起訴處分或不付審理之裁定；經觀察、勒
    戒或強制戒治執行完畢釋放後，「5年內再犯」者，因其再
    犯率甚高，原實施之觀察、勒戒及強制戒治既已無法收其實
    效，爰依法追訴或裁定交付審理。至於經觀察、勒戒或強制
    戒治執行完畢釋放後，「5年後再犯」者，前所實施之觀察
    、勒戒或強制戒治已足以遮斷其施用毒品之毒癮，為期自新
    及協助其斷除毒癮，仍適用「初犯」規定，先經觀察、勒戒
    或強制戒治之程序。從而依修正後之規定，僅限於「初犯」
    及「5年後再犯」二種情形，始應先經觀察、勒戒或強制戒
    治程序。倘被告於5年內已再犯，經依法追訴處罰，縱其第3
    次（或第3次以上）再度施用毒品之時間，在初犯經觀察、
    勒戒或強制戒治執行完畢釋放5年以後，已不合於「5年後再
    犯」之規定，且因已於「5年內再犯」，顯見其再犯率甚高
    ，原實施觀察、勒戒或強制戒治，已無法收其實效，即應依
    該條例第10條處罰（最高法院95年度第7次刑事庭會議決議
    意旨參照）。查，被告於90年間因施用第一、二級毒品案件
    ，經依法院裁定送入戒治處所施以強制戒治，停止戒治後於
    91年2月26日保護管束期滿戒治完畢，5年內復因施用毒品案
    件，經本院以93年度訴字第732號判決判處有期徒刑1年、7
    月確定，並定應執行刑為有期徒刑1年6月確定，有臺灣高等
    法院被告前案紀錄表1份在卷可憑。依據上開說明，被告本
    案犯行自應予以論罪科罰，併此敘明。
四、核被告所為，係犯毒品危害防制條例第10條第1項之施用第
    一級毒品罪。被告施用第一級毒品前持有第一級毒品之低度
    行為，應為其施用之高度行為所吸收，不另論罪。查，被告
    前於88年間因毒品案件，分別經本院以88年度易字第346號
    、89年度訴字第528號判決判處應執行有期徒刑4月、1年確
    定，另於90年間因施用第一、二級毒品案件，經依法院裁定
    送入戒治處所施以強制戒治，停止戒治後於91年2月26日保
    護管束期滿戒治完畢，並經本院以90年度訴字第179號判決
    判處有期徒刑1年1月、7月，應執行有期徒刑1年6 月確定，
    接續執行後於92年8月18日假釋付保護管束，後因撤銷假釋
    應執行殘刑有期徒刑6月16日；復因毒品及違反電信法等案
    件，分別經本院以93年度訴字第732號、93年度訴字第728號
    判決判處有期徒刑1年、7月及3月確定，並定應執行刑為有
    期徒刑1年8月確定，與前開殘刑接續執行後於95年1月12日
    假釋付保護管束，後復因撤銷假釋應執行殘刑有期徒刑4月
    1日；另於95年間，因施用第一級毒品案件，經本院以95年
    度訴字第703號判決判處有期徒刑1年2月確定，復經本院以
    96 年度聲減字第801號裁定減為有期徒刑7月確定，與前開
    殘刑接續執行後，於96年7月16日執行完畢，有臺灣高等法
    院被告前案紀錄表1份在卷可稽，其於受有期徒刑執行完畢
    後5年以內，再故意犯本件有期徒刑以上之罪，為累犯，應
    依法加重其刑。爰審酌被告曾因施用毒品案件接受觀察勒戒
    及強制戒治，並曾因施用毒品案件，經法院多次判處罪刑確
    定，竟無視於毒品對於自身健康之戕害及國家對於杜絕毒品
    犯罪之禁令，猶施用毒品不輟，再為本案犯行；被告吸毒係
    戕害自己身心之行為及被告犯罪後尚能於警詢及偵審中坦承
    犯行之態度等一切情狀，量處如主文所示之刑。
據上論斷，應依刑事訴訟法第273條之1第1項、第299條第1項前
段，毒品危害防制條例第10條第1項，刑法第11條前段、第47條
第1項，判決如主文。
中    華    民    國    97    年    9     月    24    日
                  刑事第五庭    法  官  蔡家瑜
以上正本證明與原本無異。
如不服本判決，應於判決送達後10日內，向本院提出上訴書狀，
上訴書狀應「敘述具體上訴理由」，並按他造當事人之人數附繕
本。「切勿逕送上級法院」。
中    華    民    國    97    年    9     月    24    日
                                書記官  陳秀鳳
附錄論罪科刑法條：
毒品危害防制條例第十條第一項：
施用第一級毒品者，處六個月以上五年以下有期徒刑。


司法院資訊處製作；財團法人民間司法改革基金會備份。
